【裁判字號】    88,交自,72
【裁判日期】    890523
【裁判案由】    業務過失致死
【裁判全文】
臺灣臺中地方法院刑事判決                          八十八年度交自字第七二號
    自  訴  人  丙○○
    自訴代理人  龔正文律師
    被      告  甲○○
    選任辯護人  陳明發
右列被告因過失致死案件，經自訴人提起自訴及檢察官移送併辦（八十九年度偵字第
九○七號），本院判決如左：
    主  文
甲○○從事業務之人，因業務上之過失致人於死，處有期徒刑玖月。
    事  實
一、甲○○曾取得職業大貨車駕駛執照，因逾期審驗而遭監理機關於民國（下同）八
    十二年六月四日逕行註銷，為無駕駛執照之人，其因從事養豬事業，平日駕駛貨
    車載運餿水，係以駕駛為其附隨業務之人，於八十八年九月七日七時三十分許，
    駕駛車牌ＭＡ─四七三一號小貨車載運餿水，自台中縣后里鄉○○村○○路之三
    豐加油站加完油後，欲穿越三豐路幹道線由南向車道轉入北向車道往北行駛時，
    應注意左右車前狀況，並隨時採取必要之安全措施及讓幹道車先行，且依當時情
    形，又無不能注意之情形，竟疏於注意車前狀況及左方幹道來車，冒然穿越三豐
    路南向車道，適有由曾仲毅駕駛車牌號碼ＫＣＷ─一一七號機車沿三豐路由北往
    南行駛，至上開三豐路加油站附近，因事出突然煞避不及而撞及該小貨車之左後
    方，曾仲毅人車倒地受有頭部外傷、顱內出血，經送醫於同日上午十時許不治死
    亡。甲○○見肇事後，隨即報警，並於警員到達現場時，自首犯罪，而接受裁判
    。
二、案經曾仲毅顏之父丙○○提起自訴。
    理  由
一、訊據被告甲○○固不否認於右揭時、地駕車肇事及被害人曾仲毅死亡之事實，惟
    否認有過失致人於死之犯行，辯稱：伊自加油站加油後，見左方無來車始以低檔
    駛出加油站，並停於南向車道之內線車道，約二、三十秒始發覺車尾被撞，本件
    車禍可能被害人曾仲毅因上班趕時間，為超車或閃避第三人而肇事，伊並無過失
    云云。惟查右揭事實，已据自訴人指訴甚詳，並有道路交通事故調查報告表及現
    場照片附卷可稽。被害人曾仲毅確係因本件車禍受傷死亡，亦經台灣台中地方法
    院檢察署檢察官督同法醫師相驗屬實，製有勘驗筆錄、相驗屍體證明書、驗斷書
    附卷可憑。且查台中縣后里鄉○○路係幹線道，上班時間車流量很大，三豐加油
    站與三豐路間並無號誌管制，此為被告所自承並据証人丁○○到庭所証實，是欲
    自三豐加油站由南向車道穿越北向車道，顯係相當危險且易發生車禍，此一車前
    狀況，被告身為駕駛人豈能諉為不知，為行車安全之計，被告如欲自三豐加油站
    沿三豐路北上行駛，在上班時間車流量很大時，理應下行至設有號誌管制路口再
    迴轉北上行駛，即可避免本件車禍之發生；再依道路交通事故調查報告表及現場
    照片顯示，被告所駕駛之小貨車係停置於內外車道之間，被害人曾仲毅駕駛機車
    行駛於外線車道，機車車頭撞擊小貨車左後方致機車車頭全毀等情以觀，本院認
    為被告駕駛小貨車未讓幹線道行進中之機車先行，冒然自三豐加站站欲穿越車道
    左轉，正欲穿越車道時適有由被害人曾仲毅駕駛機車自左方駛來，被害人曾仲毅
    因事出突然防範不及，而撞及小貨車以致肇事，被告難謂無過失。是被告所辯伊
    並無過失及証人乙○○附和其詞，証稱：被告穿越車道間，已停了二、三十秒云
    云，要屬卸責及迴護之詞，均不足取。況本件經送台灣省台中縣區車輛行車事故
    鑑定委員會鑑定結果，亦持相同看法，有鑑定意見書可稽，益證被告之行為有過
    失。
二、按汽車行駛時，應注意車前狀況，並隨時採取必要之安全措施，又車輛行至無號
    誌路口支線道車應讓幹道車先行，道路交通安全規則第九十四條第三項、第一百
    零二條第一項第二款分別定有明文。本件被告駕車自應注意上述道路交通安全規
    定，且依其狀況，又非不能注意，竟疏未注意，以致肇事，致被害人曾仲毅死亡
    ，被告顯有過失。且被告之過失行為與被害人之死亡間有相當因果關係，事証明
    確，其犯行堪以認定。
三、被告其因從事養豬事業，平日駕駛貨車載運餿水，已据被告供明在卷，係以駕駛
    為其附隨業務之人，其於執行業務中肇事致人於死，核被告所為係犯刑法第二百
    七十六條第二項之業務過失致人於死罪。被告為汽車駕駛人，無照駕駛汽車，因
    而致人死亡，依法應負刑事責任，應依道路交通管理處罰條例第八十六條第一項
    之規定加重其刑。又被告於肇事後向台中縣警察局大甲分局吉后里分駐所自首，
    有警局筆錄可稽，應依法減輕其刑。爰審酌被告過失程度之輕重、所生之危害、
    肇事後之態度及被告尚未與被害人家屬為民事和解賠償其損害等一切情狀，判處
    有期徒刑九月，以示懲儆。
據上論斷，應依刑事訴訟法第三百四十三條、第二百九十九條第一項前段，刑法第二
百七十六條第二項、第六十二條前段項前段，道路交通管理處罰條例第八十六條第一
項，罰金罰鍰提高標準條例第一條，判決如主文。
中      華      民      國    八十九    年      五      月    二十三    日
          臺灣臺中地方法院交通法庭
                                          法  官  許  金  樹
右正本證明與原本無異
如不服本判決應於送達後十日內向本院提出上訴狀
                                          書記官
中      華      民      國      八十九      年     五     月   二十六   日
附錄論罪科刑實體法條文：
刑法第二百七十六條第二項：
從事業務之人，因業務上之過失犯前項之罪者，處五年以下有期徒刑或拘役，得併科
三千元以下罰金。
(罰金部份業經提高十倍為三萬元)


司法院資訊處製作；財團法人民間司法改革基金會備份。
